【裁判字號】    99,消債清,138
【裁判日期】    991206
【裁判案由】    清算事件
【裁判全文】
臺灣板橋地方法院民事裁定           99年度消債清字第138號
聲  請  人  李怡蓁
代  理  人  施習盛律師
上列當事人因消費者債務清理事件聲請清算，本院裁定如下：
主  文
聲請駁回。
聲請費用由聲請人負擔。
    理  由
一、按債務人對於金融機構因消費借貸、自用住宅借款、信用卡
    或現金卡契約而負債務，在聲請更生或清算前，應提出債權
    人清冊，以書面向最大債權金融機構請求協商債務清償方案
    ，並表明共同協商之意旨；協商成立者，應以書面作成債務
    清償方案，由當事人簽名、蓋章或按指印。協商不成立時，
    應付與債務人證明書；自債務人提出協商請求之翌日起逾三
    十日不開始協商，或自開始協商之翌日起逾九十日協商不成
    立，債務人得逕向法院聲請更生或清算；消費者債務清理條
    例（下稱消債條例）第151 條第1 項、第4 項、第153 條分
    別定有明文。揆諸消債條例所定協商前置程序之立法意旨，
    在使金融機構與債務人就特定種類之債務清理事務上，利用
    法院程序外解決之協商機制，為迅速有效之自主性解決。而
    此一程序之進行，有賴當事人間之協力配合，本於誠信為基
    礎，就債務人所處之客觀條件形成債務清理之共識，使債務
    人得依此清理其債務，重建復甦其經濟生活，並可疏減法院
    負擔，有效分配司法資源。是各當事人自兼負有最大之誠實
    協力義務，以形成協商成立，而債務人對其財產、所得、收
    支狀況，本屬知之綦詳，且對之依法有誠實說明之義務，於
    適當範圍令債務人配合提出相關文件及說明，以便最大債權
    銀行依法律授權調取相關資料後，得以相互核實，應符衡平
    原則。又聲請更生或清算不合程式或不備其他要件者，法院
    應以裁定駁回之。但其情形可以補正者，法院應定期間先命
    補正，復為同條例第8 條所明定。
二、本件聲請意旨略以：聲請人因有不能清償債務之情事，目前
    債務總金額為新臺幣（下同）674,257 元，曾於民國98年12
    月間以書面向最大債權金融機構即遠東國際商業銀行股份有
    限公司（下稱遠東銀行）請求共同協商債務清償方案，惟遠
    東銀行僅要求聲請人補正資料外，迄今已有8 個月，卻從未
    與聲請人有任何協商，且聲請人目前並無固定收入，故不得
    已依消債條例第153 條規定向法院聲請清算等語。
三、查本件聲請人向本院聲請清算，固主張其提出協商之請求已
    逾30日不開始協商云云，並提出前置協商申請書及收件回執
    各1 份等件為證。惟查，經本院向最大債權銀行即遠東銀行
    函詢本件協商經過之情形，該行函覆稱略以：本行於98年12
    月3 日收到聲請人之前置協商申請文件，經審核發現不符合
    規定，乃於同年月4 日以電話通知聲請人需補正資料，經聲
    請人同意儘速配合補正，本行於同日並寄發「前置協商補件
    通知函」予聲請人，惟聲請人嗣後並未補正。又本行於同年
    月29日收到因招領逾期而退回之上開補件通知函後，於翌日
    再次電話通知聲請人尚未收到補正資料及郵件遭退回，並告
    知本件先做退件處理，待聲請人備齊必要文件後再重新提出
    申請，此獲聲請人同意，故本件未達成前置協商係因聲請人
    所備申請文件不符規定所致，並非協商條件未獲聲請人同意
    ，本行因此並未出具協商不成立通知書等情，此有遠東銀行
    99年10月29日民事陳報狀及所檢附聲請人前置協商申請相關
    文件、前置協商案件審查表、前置協商補件通知函、查詢國
    內快捷、包裹、掛號郵件、前置協商退件通知函等件在卷可
    稽（見本院卷第33頁至第59頁）。觀諸上開前置協商補件通
    知函記載應於98年12月21日補正：前置協商申請書（請勿更
    改；刪除或新增申請書條文內容）、近1 個月金融機構債權
    人清冊正本、近3 個月薪資證明文件、最近1 個月核發之財
    產資料清單、勞工保險被保險人投保資料表及明細、受撫養
    人（母親及弟弟）近2 年度綜合所得資料清單及最近1 個月
    核發之財產資料清單、受撫養人（弟弟）無工作能力證明等
    文件，足見遠東銀行通知聲請人補正之上開文件，係為促成
    協商方案形成而於適當範圍令聲請人配合提出，有其必要性
    且並非無從補正，然聲請人既知悉通知補正之事實而無正當
    理由竟未予補正。又本件前置協商申請既係經遠東銀行以「
    申請文件不符規定」為由退件，並非最大債權銀行拒絕協商
    或債務人所提出之還款方案不為最大債權銀行所接受，則應
    視同未申請，而無協商不成立可言，亦無消債條例第153 條
    規定之適用。
四、綜上所述，本件最大債權銀行遠東銀行於聲請人請求協商後
    ，即限期通知聲請人補正資料，惟聲請人並未配合補齊文件
    ，自難認最大債權銀行有逾30日不開始協商之情事。從而，
    本件聲請人與最大債權銀行尚未進行協商，並非協商不成立
    ，即未踐行消債條例第151 條第1 項所定前置協商程序，其
    逕向本院聲請清算，顯屬聲請之要件不備，且該欠缺又無從
    補正，揆諸首揭規定，自應駁回其清算之聲請，爰裁定如主
    文。
中    華    民    國    99    年    12    月     6    日
                  民事第三庭    法  官  邱育佩
以上正本係照原本作成
如對本裁定抗告須於裁定送達後10日內向本院提出抗告狀，並繳
納抗告費新臺幣1,000 元
中    華    民    國    99    年    12    月     6    日
                                書記官  彭麗紅

司法院資訊處製作；財團法人民間司法改革基金會備份。
